【裁判字號】    95,上訴,951
【裁判日期】    950622
【裁判案由】    違反毒品危害防制條例
【裁判全文】
臺灣高等法院高雄分院刑事判決         95年度上訴字第951號
上  訴  人  臺灣屏東地方法院檢察署檢察官
被      告  甲○○
                    現另案羈押於屏東看守所
上列上訴人因被告違反毒品危害防制條例案件，不服臺灣屏東地
方法院95年度訴字第260 號中華民國95年4 月26日第一審判決（
起訴案號：臺灣屏東地方法院檢察署95年度毒偵字第259 號），
提起上訴（移送本院併辦案號：同檢察署95年度毒偵字第930號
），本院判決如下：
    主  文
原判決撤銷。
甲○○連續施用第一級毒品，處有期徒刑壹年貳月。
扣案之沾有毒品海洛因之注射針筒壹支沒收銷燬之。
    事  實
一、甲○○前於民國94年間因施用毒品案件，經臺灣屏東地方法
    院檢察署檢察官裁定送觀察、勒戒後，認無繼續施用毒品之
    傾向，於94年5 月13日以94年度毒偵字第919 號為不起訴處
    分確定。詎其於觀察、勒戒執行完畢後，5 年內復基於施用
    第一級毒品海洛因之概括犯意，自95年1 月中旬某日起至同
    年5 月4 日15時止，分別在屏東縣屏東市○○路○路路段及
    屏東縣長治鄉進興村進興巷111 之5 號住處等處，以將毒品
    海洛因摻水混合後，放入針筒內，以注射入身體之方式，連
    續施用第一級毒品海洛因多次，平均１天施用１次。嗣分別
    (1)於95年1 月21日下午1 時30分許，在屏東縣屏東市○○路
    ○ 段57之1 號前，因在該處逗留行跡可疑為警攔檢，即當場
    承認施用海洛因，主動交出其所有之沾有海洛因之注射針筒
    1 支。(2)於95年5 月4 日15時30分許，在前開住處，因另案
    經臺灣屏東地方法院檢察署檢察官命警前往拘提到案，經警
    採尿送驗後，呈嗎啡陽性反應，而查獲上情。
二、案經屏東縣警察局屏東分局報請臺灣屏東地方法院檢察署檢
    察官偵查起訴，暨移送本院併案審理。
    理  由
一、上開犯罪事實，業據被告甲○○於偵查、原審及本院審理時
    坦承不諱（見偵字卷第7 頁、原審卷第16頁、本院卷第33頁
    ），而被告二次為警查獲後所採集之尿液送檢驗結果，均呈
    嗎啡陽性反應，有台灣檢驗科技股份有限公司濫用藥物尿液
    檢驗報告2 份在卷可憑（見偵字卷第16頁、本院卷第21頁）
    ，復有扣案之注射針筒1 支可資佐證。而扣案之注射針筒，
    經屏東縣警察局屏東分局以依台灣尖端先進生技醫藥公司製
    造之毒品檢驗試劑初步檢驗結果，呈海洛因陽性反應，有該
    分局毒品初步檢驗報告表1 份附卷可稽（見原審卷第9 頁）
    ，足見上開扣案之注射針筒沾有第一級毒品海洛因，是被告
    之自白與事實相符，應堪採信。再被告前於94年間因施用毒
    品案件，經依臺灣屏東地方法院檢察署檢察官裁定送觀察、
    勒戒後，認無繼續施用毒品之傾向，於94年5 月13日以94年
    度毒偵字第919 號為不起訴處分確定等情，有臺灣高等法院
    被告前案紀錄表1 份及臺灣屏東地方法院檢察署檢察官不起
    訴處分書各一份附卷足憑。本件事證明確，被告於觀察、勒
    戒執行完畢後5 年內再施用海洛因之犯行，堪以認定。
二、查海洛因屬毒品危害防制條例第2 條第2 項第1 款所列之第
    一級毒品，被告施用海洛因犯行，核其所為，係犯毒品危害
    防制條例第10條第1項施用第一級毒品罪。其因施用而持有
    海洛因之低度行為，為施用之高度行為所吸收，不另論罪。
    被告先後多次施用海洛因之犯行，時間緊接，方法相同，且
    觸犯構成要件相同之罪名，顯係基於概括犯意為之，應依連
    續犯之規定，以一罪論。公訴人雖未就被告95年1 月21日為
    警查獲後之施用毒品犯行起訴（即移送併案之同署95年度偵
    字930 號），惟此部分與前開起訴並經判決有罪之部分，有
    連續犯之裁判上一罪關係，自為起訴效力所及，本院自得併
    予審理。再被告於95年1 月21日13時30許，在屏東市○○路
    ○段五七之一號前，因行跡可疑為警攔檢，於有偵查犯罪職
    權之屏東縣警察局屏東分局民和派出所警員發覺前，即當場
    承認施用海洛因，主動交出其所有之沾有海洛因之注射針筒
    1 支情事，有警員黎昭明、鍾春明之偵查報告1 份附於警卷
    可稽（見警卷第2 頁），是其雖對於此次犯罪行為，於有偵
    查犯罪職權之警員發覺前自首而受裁判，惟被告嗣又因施用
    毒品案件，於95年5 月4 日為警採尿送驗而查獲，被告未對
    於此部分犯罪行為自首，基於連續犯以一罪論，判上無法分
    割之法理，即不得依被告曾於第一次為警查獲時自首，即認
    其自首之效力及於全部犯罪事實，而認有刑法第62條之適用
    ，併予敘明。
三、原審以被告罪證明確，予以論罪科刑，固非無見。惟查：(1)
    原審認定被告於第一次為警查獲前，施用第一級毒品之期間
    為自95年1 月中旬某日起至同年月21日止，是其施用期間依
    原審事實認定，約僅有一星期至10天，惟原審竟於依刑法62
    條自首條文規定，予以減輕其刑後，仍予以判處有期徒刑1
    年六月，其量刑顯有過重。(2)原審為給予被告自新機會，而
    給予緩刑宣告，其本意固值讚許，惟其未慮及施用毒品之再
    犯率及戒斷性，又未慮及被告於94年5 月13日因施用毒品案
    件，於送觀察勒戒後經檢察官予以不起訴處分之時間距被告
    第一次為警查獲之95年1 月21日尚未滿1 年，竟未予說明有
    何無再犯施用毒品之虞，而予宣告緩刑。其緩刑之宣告顯有
    失當。況被告於原審95年4 月26日判決後，於同年5 月4 日
    復因施用毒品案件為警查獲，此益足見原審緩刑之宣告不當
    。(3)原判決未及就被告自95年1 月21日為警查獲後之施用第
    一級毒品海洛因部分犯行起訴（即檢察官移送本院併案審理
    部分），一併加以審判，自有未洽。檢察官上訴意旨雖僅就
    前開(2)部分指摘原判決不當，為有理由，惟原審判決有前開
    失誤之處，已如前述，自應由本院將原判決前開不當部分予
    以撤銷改判。爰審酌被告施用毒品係戕害自身健康之行為，
    雖對於社會安全與公共秩序有潛在危害，惟念其犯罪後已能
    坦承犯行，態度尚屬良好等一切情狀，量處有期徒刑1 年2
    月。又扣案之注射針筒1 支因沾有毒品海洛因，經檢驗後，
    呈海洛因陽性反應，有前開簡易檢驗結果附卷可稽，且該毒
    品與針筒難以析離，故應依毒品危害防制條例第18條第1 項
    前段之規定沒收銷燬之。
據上論斷，應依刑事訴訟法第369 條第1 項前段、第364 條、第
299條第1項前段，毒品危害防制條例第10條第1 項、第18條第1項
前段，刑法第11條前段、第56條，判決如主文。
本案經檢察官陳宗吟到庭執行職務。
中    華    民    國    95    年    6     月    22    日
                  刑事第四庭    審判長法  官  蕭權閔
                                      法  官  林水城
                                      法  官  黃蕙芳
以上正本證明與原本無異。
如不服本判決應於收受本判決後10日內向本院提出上訴書狀，其
未敘述上訴理由者，並得於提起上訴後10日內向本院補提理由書
狀（均須按他造當事人之人數附繕本）「切勿逕送上級法院」。
中    華    民    國    95    年    6     月    22    日
                                      書記官  呂素珍
附錄本判決論罪科刑法條：
毒品危害防制條例第10條
施用第一級毒品者，處6 月以上5 年以下有期徒刑。


司法院資訊處製作；財團法人民間司法改革基金會備份。
